臺北高等行政法院判決
　　　　　　　　　　　　　　　　　　 93年度訴字第3761號
原　　　告　甲○○
被　　　告　財政部臺灣省北區國稅局
代　表　人　許虞哲（局長）
上列當事人間因營業稅事件，原告不服財政部中華民國93年9月
16日台財訴字第09300307620號訴願決定，提起行政訴訟。本院
判決如下︰
　　主  文
原告之訴駁回。
訴訟費用由原告負擔。
    事  實
一、事實概要：天維建設有限公司（下稱天維公司）於84－86年
    間銷售房屋107戶，未依規定開立統一發票，違反行為時營
    業稅法第32條、35條及稅捐稽徵法第44條規定，案經桃園縣
    政府稅捐稽徵處通知提供帳冊憑證查核，惟未依限提示，遂
    依臺灣省北區各縣市稅捐稽徵處房屋售價參考標準核算銷售
    額合計新臺幣（下同）52,699,176元及應補徵營業稅額2,63
    4,959元，並按所漏稅額處5倍罰鍰13,174,700元（計至百元
    止）。天維公司不服，申請復查，經桃園縣政府稅捐稽徵處
    重行審理，將原核定營業稅額2,634,959元及罰鍰13,174,70
    0元均予撤銷，重行核定營業稅額1,461,723元及罰鍰6,655,
    200元。天維公司仍未甘服，提起訴願，案經財政部91年1月
    31日台財訴字第0900033865號訴願決定撤銷原處分（復查決
    定），著由桃園縣政府稅捐稽徵處另為處分。因營業稅自92
    年1月1日起由被告收回自徵，由被告概括承受營業稅所有稽
    徵業務，是將本件移轉管轄到被告，被告依財政部訴願決定
    撤銷意旨，重為復查決定結果未獲變更（92年10月15日北區
    國稅法一字第0920028702號復查決定書）。原告不服，提起
    訴願，遭訴願不受理，遂提起本件行政訴訟。
二、兩造聲明：
  (一)原告聲明：訴願決定及原處分均撤銷。
  (二)被告聲明：駁回原告之訴。
三、兩造之爭點：
  (一)原告主張之理由：
    原告於84年至86年間銷售房屋並開立發票，惟內容於國稅稽
    徵機關有所爭議而申請復查，而承辦機關未經查明事實草率
    送請法院裁決，實乃不符。今經本人繼續找尋可憑證之發票
    ，又重對發票，又有賴美嫚女士房屋預收款發票70萬元，於
    85年7月1日所開出，編號：DN00000000，本此請求撤銷被告
    復查決定及財政部訴願決定。
  (二)被告主張之理由：
    1.程序部分：
    　本案原核定之受處分人為天維公司，原告以其個人名義提
      起訴願及本訴訟，其主體顯非適格，程序部分應有未合，
      合先陳明。
  　2.實體部分：
   　 (1)本稅部分：
        本案依訴願決定撤銷意旨重為復查決定時，查依天維
          公司提供銷售系爭107戶房屋已開立之統一發票存根
          聯影本，與本案天維公司契稅申報書所載之資料逐一
          核對，其中銷售予王吉永等73戶（其中劉盧金柳等人
          重覆購買8戶，訴願決定誤載為65戶）已依規定開立
          統一發票，原核定系爭73戶銷售額26,078,097元應自
          漏報銷售額中扣除，惟系爭已開立統一發票銷售額未
          達原核定銷售額部分，依首揭稅法第43條規定應予補
          徵營業稅額合計130,669元外，其餘銷售予周阿彩等
          34戶依原告所提供已開立統一發票存根聯影本所載買
          受人核與契稅申報書所載所有權人不符，又系爭銷貨
          發票品名僅載有房屋預收款並未載有房屋坐落地點，
          經本局函請原告提供不動產契約書等資料供核，天維
          公司未能提供，並主張發票開立買受人與契稅申報書
          所載所有權人不符，係因所有權人後有變動所致，後
          經本局調閱房屋稅籍等相關資料查核後，與天維公司
          之主張不符，亦無從核認系爭銷貨發票即為訴願人銷
          售系爭34戶房屋，依規定所開立之統一發票。按「當
          事人主張事實，須負舉證責任，倘其所提出之證據，
          不足為主張事實之證明，自不能認其主張之事實為真
          實。」為行政法院36年判字第16號著有判例，本案天
          維公司無法提出不動產買賣契約或足以認定其已依規
          定開立統一發票事證以實其說，洵難認定其銷售系爭
          34戶房屋已依規定開立統一發票之事實。
        本案縱天維公司84－86年已開立發票金額67,335,236
          元，惟查該銷售額係為天維公司於系爭年期銷售貨物
          或勞務所申報之營業額，核與本案系爭房屋相符者計
          73戶，其餘34戶依案獲資料無法認定天維公司已依規
          定開立發票，是原核定補徵營業稅額1,461,723元（
          即漏開發票部分營業稅額1,331,054元加已開立統一
          發票未達原核定銷售額部分營業稅額130,669元），
          揆諸首揭規定，並無不合，請予維持。
　　(2)罰鍰部分：
　    「納稅義務人，有左列情形之一者，除追繳稅款外，按所
    　所漏稅額處1倍至10倍罰鍰，並得停止其營業：一、未依
  　　規定申請營業登記而營業者。」為加值型及非加值型營業
　  　稅法第51條第1款所明定。本案天維公司未依規定申請營
　  　業登記及開立統一發票，亦未報繳營業稅，違章事證明確
  　　已如前述，原處罰鍰6,655,200元，並無違誤，惟依財政
  　　部93年3月29日修正「稅務違章案件裁罰金額或倍數參考
　  　表」規定，改按所漏稅額處以3倍罰鍰計3,993,100元（計
      至百元止）。
    理  由
一、原告之訴，依其所訴之事實，在法律上顯無理由者，行政法
    院得不經言詞辯論，逕以判決駁回之，行政訴訟法第107條
    第3項定有明文。行政訴訟法第4條第1項規定：「人民因中
    央或地方機關之違法行政處分認為其權利或法律上利益受損
    害者，經依訴願法提起訴願而不服其決定，或提起訴願逾3
    個月不為決定，或延長訴願決定期間逾2個月不為決定者，
    得向高等行政法院提起撤銷訴訟。」是提起撤銷訴訟者，以
    主張其權利或法律上利益，因行政機關之違法行政處分而受
    損害為要件，此即學說上所稱原告必須具有「訴訟權能」，
    其提起訴訟始能謂適格。在撤銷訴訟，通常行政處分之相對
    人即具有訴訟權能，如非行政處分之相對人之第三人，依其
    所主張之事實，其不可能因行政處分而有權利或法律上利益
    受侵害，則第三人對該行政處分不具備訴訟權能，原告不適
    格，訴訟顯無理由，逕以判決駁回之（改制前行政法院86年
    判字第573號及78年判字第2320號判決參照）。再法人為法
    律上之獨立人格，其與為法人代表人之自然人，係個別之權
    利義務主體，為法人代表人之負責人受處分者，原則上法人
    不得主張其有權利或法律上利益受侵害而提起撤銷訴訟（改
    制前行政法院87年判字第2390號及86年判字第3329號判決參
    照）。反之亦然，即法人受處分者，法人之負責人亦不得主
    張其有權利或法律上利益受侵害而提起撤銷訴訟，否則即屬
    原告不適格而欠缺訴訟權能。
二、經查，被告92年10月15日北區國稅法一字第0920028702號復
    查決定即原處分，係以天維公司為處分對象，原告並非處分
    相對人。本件原告雖為天維公司代表人，但法人與自然人在
    法律上為各自獨立之權利義務主體，原告並非受處分之相對
    人，尚不至因該處分有權利或法律上利益受到侵害，其提起
    本件撤銷訴訟（本件之訴願亦係原告提起），自屬不適格。
    本件原告之訴，在法律上顯無理由，爰不經言詞辯論，逕以
    判決駁回之。
三、據上論結，本件原告之訴為顯無理由，依行政訴訟法第107
    條第3項、第98條第3項前段，判決如主文。
中　　華　　民　　國　　94　　年　 　3　　月　 24  　 日
　　　　　　　　臺 北 高 等 行 政 法 院   第 七 庭
                             審 判 長 法  官　鄭　小　康
                                      法  官　林　金　本
                                      法  官　李  玉  卿
上為正本係照原本作成。
如不服本判決，應於送達後20日內，向本院提出上訴狀並表明上
訴理由，如於本判決宣示後送達前提起上訴者，應於判決送達後
20日內補提上訴理由書（須按他造人數附繕本）。
中　　華　　民　　國  　94    年    3　   月  　24　　日
                                      書記官  張  靜  怡
